臺灣高雄地方法院民事判決　　　　　　　　　　　　九十三年度家訴字第一八一號
　　原　　　告　丙○○
　　訴訟代理人　梁智豪律師
　　被　　　告　甲○○
　　訴訟代理人　乙○○
右當事人間確認婚姻無效事件，本院於民國九十四年一月二十六日言詞辯論終結，判
決如左：
    主      文
確認原告與被告間之婚姻不成立。
訴訟費用由被告負擔。
    事      實
一、本件原告起訴主張：原告與被告係於民國八十三年十月七日至戶政機關辦理結婚
    登記。惟斯時兩造雖曾前往戶政機關辦理結婚登記，然並未舉辦任何公開儀式，
    亦未有二人以上之證人見證兩造結婚之事實，是以兩造雖經辦理結婚登記，惟既
    欠缺法律所規定之形式要件，當屬無效，從而婚姻關係自不成立，爰請求判決如
    主文。
二、被告則到院自承：對原告起訴主張之事實及陳述沒有意見，兩造間之婚姻確未曾
    舉行任何公開儀式，亦無二人以上之證人，僅是單純至戶政機關辦理結婚登記等
    語。
三、按結婚應有公開儀式及二人以上之證人。依
    婚；又結婚違反上開規定者，無效，民法第九百八十二條、第九百八十八條第一
    款分別定有明文。次按，民事訴訟法第五百六十八條第一項所定婚姻無效之訴與
    確認婚姻成立或不成立之訴，兩者不同。所謂確認婚姻不成立之訴，係主張無結
　　婚之事實，而有婚姻之形式；至於婚姻無效之訴，則係主張有結婚之事實，而其
  　行為無效而言。本件原告起訴主張兩造間之婚姻關係，因並無公開儀式及二人以
    上之證人，而無結婚之事實，僅存在結婚登記之婚姻形式，經本院予以闡明後，
    請求確認兩造間之婚姻不成立，揆諸前開說明，自屬有據，先予敘明。
四、原告起訴主張兩造於八十三年十月七日至戶政機關辦理結婚登記之事實，業據其
    提出
    告主張兩造間雖有辦理婚姻登記而存有婚姻之形式，然並未舉行任何公開之儀式
    ，亦無二人以上之證人見證乙節，除同為被告所自認外，亦據證人即被告之妹，
    同時為原告所提出結婚證書上所載在場觀禮之介紹人乙○○，在未受被告委任為
    本件訴訟代理人前而於本院審理期間，來院證稱：原告所提出之結婚證書上簽名
    不是我簽的，印章也不是我的，我根本不知道兩造結婚的事情；並沒有參加過之
    兩造婚禮，家裡亦沒有任何人知道兩造結婚之事，不知道兩造為何要辦理結婚登
    記等語（見本院九十三年十二月二十九日言詞辯論筆錄）明確；另一證人即被告
    之後母李吳秀妹亦到院證述：被告過去一直與我同住，約在三、四年前因為工作
    才到北部，不過也常常回來，但兩造有婚姻關係是最近因為收到法院寄給被告的
    通知才知道的，之前僅知道兩造是朋友，被告也一直沒有向我提過他有與原告結
    婚的事情；亦沒有見過原告的父母，也不認識他們，更沒有與她們聯絡過等語（
    見本院九十四一月二十六日言詞辯論筆錄）無訛，因證人乙○○及李吳秀妹之證
    詞互核一致，亦與原告之上揭主張及被告所為之自認相符，應可信為真實。則兩
    造間之婚姻既無公開之結婚儀式，亦無二人以上之證人見證渠等結婚之事實，依
    前開民法第九百八十二條第一項、第九百八十八條第一款之規定，兩造間之婚姻
    自因欠缺形式要件而無效，惟兩造間雖無結婚之事實，然原告之
    造為夫妻一節，而存有婚姻之形式，已如前述，故原告自有即受確認判決之法律
    上利益。從而，原告訴請確認兩造間之婚姻不成立，為有理由，應予准許。
五、結論：本件原告之訴為有理由，依民事訴訟法第七十八條，判決如主文。
中　　　華　　　民　　　國　　九十四　　年　　　二　　　月　　　十六　　日
                                  臺灣高雄地方法院家事法庭
　　　　　　　　　　　　　　　　　　　法　　  官　李怡諄
右正本證明與原本無異。
如不服本判決，應於送達後廿日內，向本院提出上訴狀並表明上訴理由，如於本判決
宣示後送達前提起上訴者，應於判決送達後十日內補提上訴理由書（須附繕本）。
中　　　華　　　民　　　國　　九十四　　年　　　二　　　月　　　十六　　日
　　　　　　　　　　　　　　　　　　　法院書記官　李憶如
